臺灣高等法院臺中分院刑事判決
110年度上易字第867號
上  訴  人  臺灣彰化地方檢察署檢察官
被      告  盧智川
輔  佐  人  
即被告之妹  盧春滿
上列上訴人因被告加重竊盜案件，不服臺灣彰化地方法院110年
度易字第523號中華民國110年9月13日第一審判決（起訴案號：
臺灣彰化地方檢察署110年度偵字第5619號），提起上訴，本院
判決如下：
    主  文
上訴駁回。
    犯罪事實
一、盧智川前於民國110年4月22日晚間7時許，騎乘車牌號碼000
    -000號普通重型機車，行經彰化縣○○鄉○○村○○路00號之劉仁
    理之舊宅（下稱本案房屋，現無人居住），見該處四下無人
    ，竟臨時起意，意圖為自己不法之所有，基於竊盜之犯意，
    徒手踰越牆垣至本案房屋，竊取劉仁理所有之電風扇1台（
    價值約新臺幣【下同】500元），適曾○○行經該處目睹盧智
    川自本案房屋翻牆而出，發覺可疑遂報警處理，經警當場逮
    捕並扣得電風扇1台（已發還與劉仁理），始悉上情。
二、案經彰化縣警察局北斗分局報告臺灣臺中地方檢察署檢察官
     偵查起訴。
　　理    由
一、證據能力：
　㈠按被告以外之人於審判外之陳述，雖然不符合刑事訴訟法第1
    59條之1至第159條之4之規定，但經當事人於審判程序同意
    作為證據，法院審酌該言詞陳述或書面陳述作成時之情況，
    認為適當者，亦得為證據；當事人、代理人或辯護人於法院
    調查證據時，知有第159條第1項不得為證據之情形，而未於
    言詞辯論終結前聲明異議者，視為有前項之同意。刑事訴訟
    法第159條之5第1項、第2項分別定有明文。查就本判決以下
    所引用被告以外之人於審判外陳述之證據能力，檢察官、被
    告盧智川（下稱被告）於準備程序中表示沒有意見（見本院
    卷第48頁），檢察官、被告及輔佐人於言詞辯論終結前亦未
    聲明異議，本院審酌上開證據資料製作時之情況，尚無違法
    不當及證明力明顯過低之瑕疵之情形，依上開規定，均具有
    證據能力。
　㈡非供述證據之物證，或以科學、機械之方式，對於當時狀況 
    所為忠實且正確之記錄，性質上並非供述證據，無傳聞法則
     規定之適用，如該非供述證據非出於違法取得，並已依法
    踐 行調查程序，即不能謂其無證據能力。本件判決以下引
    用之 非供述證據，經本院於審理時依法踐行調查證據程序
    ，與本 案待證事實具有自然之關聯性，且無證據證明係公
    務員違法 取得之物，依法自得作為證據。
二、認定犯罪事實之證據及理由：
　㈠訊據被告就翻越本案房屋牆垣拿取電風扇之事實坦承不諱，
    惟於本院審理中辯稱：其只是把電風扇當洩憤工具，並未竊
    取，其只是把電風扇丟出去云云（見本院卷第47、68頁），
    又被告之輔佐人另陳稱：其兄表示有拿電風扇，但看到有人
    來太緊張，趕快把電風扇丟出去，並不要帶走電風扇云云（
    見本院卷第66頁）。經查：  
　⒈上開犯罪事實，業據被告於警詢時、偵查中、原審審理中坦
    承不諱（見偵卷第27、28頁、第101、102頁，原審卷第39、
    43頁），核與被害人劉仁理於警詢時指述稱：本案房屋為其
    所有，現無人居住，查獲遭竊取電風扇為其所有等情（見偵
    卷第29至31頁），證人曾○○於警詢時指證稱：其目睹一名身
    材矮小、理平頭、插著氣切管的男子從本案房屋圍牆爬出來
    等情（見偵卷第33、34頁）之陳述相符，並有彰化縣警察局
    北斗分局案件照片用紙所附現場及查獲照片10張、車籍資料
    及贓物認領保管單各1紙在卷可稽（見偵卷第47至55頁、第5
    9頁、第121頁）。其上開自白當與事實相符，應堪採信。
　⒉被告雖於本院審理中另辯以其非欲竊取該電風扇云云。惟被
    告於警詢時自承：其不知警方所查扣之電風扇1台是誰的，
    是其偷來的；其在彰化縣○○鄉○○村○○路00號竊取電風扇1台
    ；是騎乘重機車693-DNU號前往犯案；該機車是其母所有，
    平時是其在使用；其爬圍牆進入偷竊電風扇1台，偷完後再
    爬圍牆出來；沒有使用工具破壞安全設備進行偷竊；其是騎
    機車剛好經過該處，發現無人在家，所以才會臨時起意偷東
    西；其獨自一人犯案；本來是因為無聊，所以才會想說爬圍
    牆進去看看，看到電風扇還很新可以使用，所以就想說拿回
    家用；其不認識被害人劉仁理，亦無仇恨或金錢糾紛等語（
    見偵卷第27、28頁）。復於偵查中供稱：當時翻過圍牆進入
    ，有把建築物的電風扇拿出來，又翻起圍牆要離開時，就被
    查獲，那間房子看起來是廢棄，建築物沒有門；對竊盜罪沒
    有意見，其認罪，電風扇已經被扣了，其有意願賠償對方；
    其承認錯了，有意願賠償與對方和解，請從輕處理等語（見
    偵卷第101、102頁）。被告就行竊該電風扇之動機、前往現
    場方式、犯案手法及過程說明甚詳，亦坦承竊盜犯行及悔意
    且認罪，其於本院審理中改辯以並未竊取，只是將電風扇丟
    出牆外云云，顯係卸責之詞，不足採信。
　㈡綜上，被告事後翻異前詞，否認竊盜犯意，並無足採。本件
    事證明確，被告犯行堪以認定，應予依法論科。
三、論罪：　 
　㈠核被告所為，係犯刑法第321條第1項第2款之踰越牆垣竊盜罪
    。
　㈡被告①因施用毒品案件，經臺灣彰化地方法院以100年度訴字
    第658號判決判處有期徒刑5月及8月，應執行有期徒刑1年確
    定，又因販賣毒品案件，經臺灣彰化地方法院以100年度訴
    字第1050號判決判處有期徒刑7年10月確定，上開2案件經彰
    化地方法院以101年度聲字第353號定應執行刑為有期徒刑8
    年4月確定。②又因施用毒品案件，經臺灣彰化地方法院以10
    0年度訴字第1312號判決判處有期徒刑8月確定，另因施用毒
    品案件，經臺灣彰化地方法院以100年度訴字第1490號判決
    判處有期徒刑6月確定，上2案件經臺灣彰化地方法院以101
    年度聲字第352號定應執行刑為有期徒刑10月確定。前揭①、
    ②部分接續執行，被告於100年9月21日入監，於109年11月20
    日徒刑執行完畢出監，有臺灣高等法院被告前案紀錄表在卷
    可參，其於有期徒刑執行完畢後5年內故意再犯本件有期徒
    刑以上之罪，為累犯。惟按司法院釋字第775號解釋意旨，
    闡釋刑法第47條第1項所規定行為人受徒刑執行完畢，或一
    部之執行而赦免後，5年以內故意再犯有期徒刑以上之罪，
    雖為累犯，惟仍應依個案犯罪情節，具體審酌行為人犯罪之
    一切情狀暨所應負擔之罪責，裁量有無加重其刑之必要，避
    免一律加重致發生過苛或違反比例及罪刑相當原則之情形者
    而言（最高法院109年度台上字第3222號刑事判決參照）。
    考量本案發生時間距離前案有期徒刑執行完畢雖未及6月，
    然被告構成累犯之前案罪名為販賣、施用毒品，其犯罪情狀
    與本案踰越牆垣行竊之手法有異，罪質亦明顯有別，亦無證
    據顯示被告因缺錢購毒而犯本案，難認具有關連性，已難遽
    認被告係因對於先前所受刑之執行欠缺感知，始再涉犯本案
    ，亦不足遽以前案徒刑之執行難收成效，依司法院大法官會
    議釋字第775號解釋意旨，爰不予加重其刑。
　㈢又刑法第321條第1項第2款踰越牆垣竊盜罪之法定刑為「6月
    以上5年以下有期徒刑，得併科新臺幣50萬元以下罰金」，
    然同為加重竊盜，其原因動機不一，犯罪情節亦未必相同，
    其危害社會之程度自屬有異，法律科處此類犯罪，所設之法
    定最低本刑卻同為「6月以上5年以下有期徒刑，得併科新臺
    幣50萬元以下罰金」，不可謂不重，自非不可依客觀之犯行
    與主觀之惡性二者加以考量其情狀，是否有可憫恕之處，適
    用刑法第59條之規定酌量減輕其刑，期使個案裁判之量刑能
    斟酌至當，符合比例原則。被告所竊取之電風扇，被害人表
    示僅價值500元，財物價值不高，且就該電風扇查獲之照片
    觀之，並非甚為新穎，而被害人已經取回失竊之財物，已無
    財產損害，且被告雖然翻越圍牆行竊，但該處無人居住，再
    依現場照片觀之，現場雜草叢生，其行為對於被害人之侵擾
    ，尚屬有限，本案犯罪情節不重，此與最低刑度6月相比，
    顯然不合比例，被告業已經氣切，身體狀況不佳，其行竊時
    猶插有氣切管一節，業據證人曾○○於警詢時陳明，其於警詢
    時、偵查中及原審審理中坦承犯行，於本院審理中雖否認竊
    盜犯意，惟亦坦承客觀事實，其惡性尚非重大難赦，倘仍遽
    處以法定本刑之最低刑度，非無失之過苛而不盡情理，不免
    予人情輕法重之感，難謂符合罪刑相當性及比例原則，堪認
    本案犯罪情狀相較於加重竊盜法定之刑度，在客觀上足以引
    起一般人之同情，情節尚堪憫恕，依刑法第59條之規定，酌
    量減輕其刑。
　㈣原審認被告犯行事證明確，適用相關規定，並審酌被告貪圖
    小利，翻越圍牆竊取被害人所有之電風扇，所為實有可議之
    處，另斟酌被告於犯罪後於原審坦承犯行，態度良好，被告
    表示願意與被害人和解，但經通知被害人並未到庭，而被害
    人已取回失竊財物，且於警詢時表示依法處理之意見，另斟
    酌被告於原審審理中自述：其的學歷是國中畢業，離婚，有
    2個小孩，一男一女，目前跟兒子同住，女兒跟前妻一起生
    活，其罹患口腔癌及肺炎，氣切已6個月了，且領有身心障
    礙證明，在彰基開刀，之後在員基就醫，現在沒有工作，是
    妹妹在照顧其，電風扇不值錢，其也不知道為什麼會去偷，
    其服用安眠藥精神不濟；希望從輕量刑，知道錯了，想跟被
    害人道歉，其可以賠償損失等語之教育程度、家庭生活狀況
    、犯罪動機、量刑意見，及原審檢察官對量刑並無意見等一
    切情狀，量處有期徒刑3月，並諭知易科罰金之折算標準。
    並說明被告竊得之贓物電風扇1部，已經實際合法發還被害
    人，不予宣告沒收或追徵等情。核其認事用法，尚無不當，
    量刑亦屬妥適。
四、對上訴之說明：　　
　㈠檢察官上訴意旨略以：　
　⒈依司法院大法官會議釋字第775號解釋文：「刑法第47條第1
    項規定：『受徒刑之執行完畢，或一部之執行而赦免後，5年
    以內故意再犯有期徒刑以上之罪者，為累犯，加重本刑至2
    分之1。』有關累犯加重本刑部分，不生違反憲法一行為不二
    罰原則之問題。惟其不分情節，基於累犯者有其特別惡性及
    對刑罰反應力薄弱等立法理由，一律加重最低本刑，於不符
    合刑法第59條所定要件之情形下，致生行為人所受之刑罰超
    過其所應負擔罪責之個案，其人身自由因此遭受過苛之侵害
    部分，對人民受憲法第8條保障之人身自由所為限制，不符
    憲法罪刑相當原則，牴觸憲法第23條比例原則。於此範圍內
    ，有關機關應自本解釋公布之日起2年內，依本解釋意旨修
    正之。於修正前，為避免發生上述罪刑不相當之情形，法院
    就該個案應依本解釋意旨，裁量是否加重最低本刑。」解釋
    意旨，刑法第47條第1項累犯加重本刑之規定並未違憲，僅
    為避免發生罪刑不相當之情形，法院就該個案應依該解釋意
    旨，裁量是否「加重最低本刑」，且需有於不符合刑法第59
    條所定要件之情形下，因「加重最低本刑」致生行為人所受
    之刑罰超過其所應負擔罪責之個案，其人身自由因此遭受過
    苛之侵害部分，不符憲法罪刑相當原則之情形下，始有裁量
    不予加重最低本刑之適用。即依釋字第775號大法官解釋意
    旨，在不符合刑法第59條所定要件，始有裁量不予加重最低
    本刑之適用。原審參酌釋字第775號大法官解釋意旨，認被
    告本件犯行尚無依刑法第47條第1項規定加重其刑之必要，
    又依刑法第59條之規定予以酌減其刑，顯有違反前揭釋字第
    775號解釋文之意旨。
　⒉又刑法上之酌量減輕，必於犯罪之情狀顯可憫恕時，始得為
    之，至情節輕微、犯罪財物不多僅可為法定刑內從輕科刑之
    標準，尚不得據為酌量減輕之理由。是量刑固屬法院自由裁
    量之職權，然仍應受比例原則等法則之拘束，並非可恣意為
    之，致礙及公平正義之維護，必須兼顧一般預防之普遍適應
    性與具體個案特別預防之妥當性，始稱相當。而刑法第59條
    規定犯罪情狀顯可憫恕者，得酌量減輕其刑，固為法院依法
    得自由裁量之事項，然非漫無限制，必須犯罪另有特殊之原
    因與環境，在客觀上足以引起一般同情，認為即予宣告法定
    低度刑期尤嫌過重者，始有其適用。即法院依該條為裁判上
    減輕其刑者，應審酌是否符合相當及比例原則條件，方稱相
    當。至於犯罪所得之多寡，原屬刑法第57條第1款「犯罪之
    動機、目的」及第9款「犯罪所生之危害或損害」等科刑輕
    重標準應斟酌之範圍，單憑犯罪所得之多寡，尚非得執為適
    用刑法第59條酌量減輕其刑之依據。本件被告於犯案之前已
    有多項違反毒品危害防制條例等前科紀錄，並多次受刑罰矯
    正完畢，顯見其素行不良。而被告前案甫於109年11月20日
    徒刑執行完畢出監，未滿6月即再犯本案，翻越圍牆進入被
    害人劉仁理之舊宅，竊取電風扇1台，其犯罪情節尚無何特
    殊之處，在客觀上能足以引起一般同情。而被告於犯後未曾
    積極彌補被害人損害，據此審酌刑法第57條量刑情事，即已
    難謂量刑時有何得於法定刑內減輕之事由，是原判決認被告
    所為「顯可憫恕」而施以刑法第59條酌減刑度，顯不符相當
    及比例原則條件等語。
　㈡經查：
　⒈按司法院大法官會議釋字第775號解釋之主軸，始終聚焦在累
    犯規定與罪刑相當原則之衝突關係。參以刑法第59條之規定
    ，固係立法者為符合罪刑相當原則，而賦予法官救濟個案之
    量刑調節機制。惟並非所有個案於適用刑法第59條酌減其刑
    後，即無違反罪刑相當原則之虞，此觀司法院釋字第669號
    、第790號解釋自明。況若謂法院就構成累犯之個案，僅於
    無法適用刑法第59條之規定時，始得依本號解釋裁量不予加
    重最低本刑，則於行為人不符該條酌減其刑之規定，但有其
    他減刑事由之適用（例如刑法第19條第2項）時，仍得裁量
    不予加重最低本刑；而於僅符合刑法第59條之規定，別無其
    他減刑事由之個案，法院即使認仍有罪刑不相當之情形，亦
    無不加重最低本刑之裁量空間，核非事理之平，併有邏輯上
    之矛盾。可見該號解釋提及刑法第59條，應僅係用以舉例說
    明累犯規定所構築之處斷刑下限，即使透過該規定調節，仍
    無法全面正當化累犯不分情節一律加重最低本刑之規定。從
    而法院於修法前，如認依累犯規定加重最低本刑，有罪刑不
    相當之情形，不論已否依刑法第59條規定酌減其刑，仍得依
    上開解釋意旨，裁量不予加重（最高法院109年度台上字第5
    073號刑事判決參照）。準此，原判決就被告所犯踰越牆垣
    竊盜罪，雖參諸前述大法官會議解釋之意旨，認定不依刑法
    第47條第1項累犯之規定加重其刑，並依刑法第59條酌減其
    刑，然對照上開最高法院見解，應屬適法，而無檢察官上訴
    意旨所稱違反司法院大法官會議釋字第775號解釋意旨之可
    言。是檢察官此部分上訴意旨，容有誤會，尚難採取。
　⒉又按刑法第59條規定犯罪之情狀可憫恕者，得酌減其刑。其
    所謂「犯罪之情狀」，與同法第57條規定科刑時應審酌之一
    切情狀，並非有截然不同之領域，於裁判上酌減其刑時，應
    就犯罪之一切情狀，予以全盤考量，審酌其犯罪有無可憫恕
    之事由（即有無特殊之原因及環境，在客觀上足以引起一般
    同情，以及宣告法定最低度刑，是否猶嫌過重等），以為判
    斷。刑法第321條第1項各款之加重竊盜罪，其法定本刑係6
    月以上、5年以下有期徒刑，得併科新臺幣（下同）50萬元
    以下罰金，然同為加重竊盜者，其原因動機不一，犯罪情節
    亦未必盡同，造成危害社會之程度自屬有異，法律科處此類
    犯罪，所設之法定最低本刑卻屬相同，無從依失竊物品價值
    高低衡量其處罰下限，恐有違比例原則，自應審慎為之。被
    告本件竊盜犯罪過程，雖符合刑法第321條第1項第2款之加
    重構成要件，惟其於偵查及原審審理中均坦承犯行，於本院
    審理中雖或有辯解，然亦坦承客觀事實，所竊得電風扇價值
    非高，甫行竊得手欲翻牆離去時，即由證人曾○○目睹而經警
    查獲，該竊得電風扇亦已發還被害人劉仁理，被害人於警詢
    時亦陳明其不提出告訴（見偵卷第31頁），另陳稱本案房屋
    並無人居住等語（見偵卷第30頁），現場蓁莽荒湮，房屋外
    牆藤蔓叢生，房屋出入口未見門扇，室內黑暗等情，有現場
    照片可憑。再者，被告氣切等身體狀況，已如前述，並領有
    中華民國身心障礙證明（見偵卷第65頁），其於本院審理中
    陳述言詞多有不清，尚需本院反覆確認其供述內容，再於本
    院審理中尚需其姐担任輔佐人協助其陳述，此觀諸本院準備
    程序筆錄及審理筆錄自明。是就本件行為情狀、所生損害、
    犯後態度等綜合觀察，倘科以刑法第321條第1項之法定最低
    度刑即有期徒刑6月，已嫌過苛，失其衡平，客觀上自足以
    引起社會一般人之同情，本院審酌上情，認原審認定被告所
    犯踰越牆垣竊盜罪，依刑法第59條之規定酌減其刑，符比例
    原則及罪責相當原則等情，本院予以尊重。檢察官上訴認不
    應依刑法第59條減輕其刑，尚無足採。
　㈢綜上，檢察官以原審判決違反前揭釋字第775號解釋；復以被
    告所為並非顯可憫恕，不應依刑法第59條酌減等情為由，提
    起上訴，為無理由，應予駁回。
據上論斷，應依刑事訴訟法第368條，判決如主文。
本案經檢察官吳怡盈提起公訴，檢察官吳皓偉提起上訴，檢察官
李月治到庭執行職務。
中　　華　　民　　國　　110 　年　　12　　月　　22　　日
            刑事第十二庭   審判長法　官　張  國  忠
                                 法　官  李  雅  俐
                                 法　官  陳      葳
上列正本證明與原本無異。
不得上訴。 
　　　　　　　　　　　　　     　書記官  蔡  皓  凡

中　　華　　民　　國　　110 　年　　12　　月　　22　　日
附錄法條：
刑法第321條
犯竊盜罪而有下列情形之一者，處6月以上、5年以下有期徒刑，
得併科新臺幣50萬元以下罰金：
一、侵入住宅或有人居住之建築物、船艦或隱匿其內而犯之者。
二、毀越門扇、牆垣或其他安全設備而犯之者。
三、攜帶兇器而犯之者。
四、結夥三人以上而犯之者。
五、乘火災、水災或其他災害之際而犯之者。
六、在車站、埠頭、航空站或其他供水、陸、空公眾運輸之舟、
    車、航空機內而犯之者。
前項之未遂犯罰之。